【裁判字號】    99,上易,328
【裁判日期】    990607
【裁判案由】    重利
【裁判全文】
臺灣高等法院高雄分院刑事判決         99年度上易字第328號
上  訴  人
即  被  告  乙○○
上列上訴人因重利案件，不服臺灣高雄地方法院98年度易字第82
2 號中華民國99年1 月29日第一審判決（起訴案號：臺灣高雄地
方法院檢察署97年度偵字第18920 號），提起上訴，本院判決如
下：
     主  文
上訴駁回。
     理  由
一、按不服地方法院之第一審判決而上訴者，應向管轄第二審之
    高等法院為之。上訴書狀應敘述具體理由。上訴書狀未敘述
    上訴理由者，應於上訴期間屆滿後20日內補提理由書於原審
    法院，逾期未補提者，原審法院應定期間先命補正。第二審
    法院認為上訴書狀未敘述理由或上訴有第362 條前段之情形
    者，應以判決駁回之。但其情形可以補正而未經原審法院命
    其補正者，審判長應定期間先命補正。刑事訴訟法第361 條
    、第367 條，分別定有明文。所謂不服第一審判決之具體理
    由，必係依據卷內既有訴訟資料或提出新事證，指摘或表明
    第一審判決有何採證認事、用法或量刑等足以影響判決本旨
    之不當或違法，而構成應予撤銷之具體事由，始克當之（例
    如：依憑證據法則具體指出所採證據何以不具證據能力，或
    依憑卷證資料，明確指出所為證據證明力之判斷如何違背經
    驗、論理法則）；倘僅泛言原判決認定事實錯誤、違背法令
    、量刑失之過重或輕縱，而未依上揭意旨指出具體事由，或
    形式上雖已指出具體事由，然該事由縱使屬實，亦不足以認
    為原判決有何不當或違法者（例如：對不具有調查必要性之
    證據，法院未依聲請調查亦未說明理由，或援用證據不當，
    但除去該證據仍應為同一事實之認定），皆難謂係具體理由
    ，俾與第二審上訴制度旨在請求第二審法院撤銷、變更第一
    審不當或違法之判決，以實現個案救濟之立法目的相契合，
    並節制濫行上訴（最高法院97年度臺上字第892 號判決參照
    ）。是以上訴人之上訴書狀或補提之上訴理由書，雖有敘述
    上訴理由，惟並未具體敘述第一審判決有上述違法、不當情
    形，即與未敘述具體理由無異，其所為上訴，即不符合上訴
    之法定要件。
二、本件上訴人即被告乙○○因重利案件，經原審依刑法第2 條
    第1 項前段、第28條、第344 條、第51條第5 款、第41條第
    1 項前段、第8 項及刑法施行法第1 條之1 之規定，各論以
    重利罪、共16罪（其中原判決附表一編號16部分係被告與張
    漢民共同為之），並審酌被告正值青壯，不思以正當方式獲
    利，趁他人亟需用錢之際收取高額利息，擾亂社會經濟，復
    參酌其坦承犯行之犯後態度等一切情狀，就其所犯16罪，各
    量處有期徒刑2 月，如易科罰金，均以新臺幣1,000 元折算
    1 日，並定其應執行刑為有期徒刑1 年4 月及上開易科罰金
    之折算標準；且敘明被告行為後，刑法第41條第8 項業已修
    正為：數罪併罰之數罪均得易科罰金或易服社會勞動，其應
    執行之刑逾6 月者亦適用之，以裁判時法對被告較為有利，
    應依修正後刑法第41條第1 項前段及第8 項之規定諭知易科
    罰金折算標準；復敘明扣案原判決附表三、四所示之物，因
    與本案無關、或係借款人供質押之本票或支票，另被告使用
    之0000000000號行動電話並非被告所有，爰均不予宣告沒收
    。已詳敘所憑之證據與認定之理由，所為論敘，經核並無違
    背經驗法則或論理法則，量刑亦屬允當。
三、被告於99年2 月6 日收受判決後，於同年月12日具狀向原審
    法院提起上訴，上訴理由謂：原判決所定執行刑為有期徒刑
    1 年4 月顯屬過重，且未宣告緩刑亦有未恰，另原判決附表
    一編號16所示之罪認定其與張漢民為共同正犯，惟犯罪事實
    又記載張漢民業經檢察官不起訴處分確定，亦有主文與事實
    矛盾之違誤，請求從輕定執行刑或給予緩刑宣告云云。
四、經查，被告於96年6 月某日起至同年12月間止，涉犯原判決
    附表一編號1 至15所示15次重利犯行之事實，業據其於警詢
    、偵查及原審坦承不諱，核與證人即各該借款人於警詢證述
    內容大致相符，並有扣案如各該附表所示本票在卷可佐；又
    其於96年11月間與張漢民共同涉犯原判決附表一編號16所示
    重利犯行等情，亦據其於原審供明在卷，並經證人即借款人
    甲○○於警詢及證人張漢民於原審證述綦詳，復有甲○○所
    簽發之本票及身分證影本扣案可憑，足見被告上開16次重利
    犯行，均可認定。原審綜合上情，以被告正值青壯，不思以
    正當方式獲利，趁他人亟需金錢收取高額利息，擾亂社會經
    濟，且易導致借款人無力負擔而另犯他罪或輕生尋短，並參
    酌其坦承犯行之犯後態度等一切情狀，分別量處上開徒刑及
    定其應執行刑，足認其量刑已審酌刑法第57條各款規定事項
    ，且重利罪之法定刑為1 年以下有期徒刑，原審就被告所犯
    16罪各量處有期徒刑2 月，並定其應執行有期徒刑1 年4 月
    ，並無失之過重或所定執行刑不當之情形。而被告所提其他
    關於量刑之上訴理由，又均屬原判決於量刑時業已審酌範圍
    （如上所述），均難據此憑認原判決關於量刑及未併予宣告
    緩刑等自由裁量之行使，有何未合乎法律之目的，違背內部
    性界限，而屬權利濫用之違法，或違反比例原則、平等原則
    、公平正義等法則。至於原判決附表一編號16之共犯張漢民
    部分，雖經檢察官為不起訴處分確定（見97年度偵緝字第19
    46號卷第59-61 頁），然我國刑事訴訟法係採實質的真實發
    見主義，法院應依職權調查證據，獨立認定事實，並不當然
    受其他案件之不起訴或判決之拘束，本件原審依憑調查證據
    所得心證，認定被告與張漢民就原判決附表一編16所示犯行
    具有共同正犯關係，雖與另案不起訴處分書之見解不同，亦
    不容任意指為違法，況且原判決已於理由詳述其所憑之證據
    ，並於主文載明「乙○○共同犯重利罪」，核無事實或主文
    與理由矛盾之違誤。被告上訴所陳事項，並未依據卷內既有
    訴訟資料或提出新事證，指摘或表明第一審判決有何採證認
    事、用法或量刑等足以影響判決本旨之不當或違法，而構成
    應予撤銷之具體事由，僅陳述其個人主觀上所期待之刑度，
    空言指摘原判決所定執行刑及未予緩刑宣告不當云云，顯未
    敘述具體理由。
五、綜上所述，被告既未依據卷內既有訴訟資料或提出新事證，
    指摘或表明第一審判決有何採證認事、用法或量刑等足以影
    響判決本旨之不當或違法，而構成應予撤銷之具體事由，按
    之上開規定，被告之上訴顯屬違背法律上之程式，應由本院
    依同法第367 條前段、第372 條規定，不經言詞辯論逕行判
    決如主文。
中    華    民    國    99    年    6     月    7     日
                  刑事第三庭  審判長法  官   莊崑山
                                    法  官   莊松泉
                                    法  官   唐照明
以上正本證明與原本無異。
不得上訴。
中    華    民    國    99    年    6     月    7     日
                                    書記官   黃琳群

司法院資訊處製作；財團法人民間司法改革基金會備份。
